【裁判字號】    98,簡,93
【裁判日期】    980427
【裁判案由】    廢棄物清理法
【裁判全文】
臺北高等行政法院簡易判決
                                        98年度簡字第93號
原      告  甲○○
被      告  臺北縣中和市公所
代  表  人  乙○○（市長）
上列當事人間因廢棄物清理法事件，原告不服臺北縣政府中華民
國97年11月26日北府訴決字第0970502067號訴願決定( 案號：第
00000000號) ，提起行政訴訟。本院判決如下：
    主  文
原告之訴駁回。
訴訟費用由原告負擔。
    事實及理由
一、程序說明：
    本件因屬不服行政機關所為罰鍰處分而涉訟，其標的之金額
    為新臺幣( 下同）30,000元，係在20萬元以下，依行政訴訟
    法第229 條第1 項第2 款、第2 項規定及司法院民國（下同
    ）92年9 月17日（92）院臺廳行一字第23681 號令，應適用
    簡易程序，本院並依同法第233 條第1 項規定，不經言詞辯
    論，逕行裁判。
二、事實概要：
    被告以設於台北縣中和市○○路111 巷9 弄口之秀士里辦公
    處監視器，在97年5 月27日，晚上12時45分許，拍攝有民眾
    任意丟棄大型廢棄物，有違反廢棄物清理法第36條第1 項規
    定之情事，遂依所駕駛車輛循線查獲為翌翔起重工程行所有
    ，逕行告發處分，並作成97年6 月6 日北縣中清字第S0697
    號處分書，處翌翔起重工程行罰鍰3 萬元( 下稱原處分) 。
    原告不服，提起訴願，遭決定不受理，遂向本院提起行政訴
    訟。
三、本件原告主張：
    原告是屆70歲的人，原本是做零工、開貨車載貨以維生。因
    年事已高，無法從事笨重的工作，於是每天晚上出去，在一
    般家庭丟棄的傢俱中撿些有用的傢俱與電器用品，變賣賺取
    生活費以度日。被告所屬清潔隊卻誣告原告有偷倒垃圾的嫌
    疑。原告確實沒有這些違法行為，若被告所屬清潔隊能提出
    真實證據，原告願意接受處罰。再者，因訴外人倪春義承受
    翌翔起重工程行時，原告向該工程行購買貨車，附有讓渡書
    影本作為證明，故本案系爭行為皆是原告所為，與翌翔起重
    工程行負責人倪春義無關。綜上所述，原處分有違誤之處，
    為此，原告提起本件撤銷訴訟，並聲明求為判決：訴願決定
    及原處分均撤銷。訴訟費用由被告負擔。
四、被告則以：
    原告於該違法時地，搬運大型廢棄物行為並無爭議，惟主張
    ：「自己在夜暗時有人到大型垃圾堆中找些可賣錢的東西撿
    到車上而已…。」經現場拍照舉證，該車輛應為營業業者，
    載運大型廢棄物丟棄中和市，照片顯示為卸貨動作，非原告
    所提之撿到車上，其行為違反廢棄物清理法第36條，應處6
    千元以上3 萬元以下罰鍰。綜上論述，原處分確係針對原告
    違反行為及事實而成立，原處分及訴願決定並無違誤等語，
    資為抗辯。並聲明求為判決駁回原告之訴、訴訟費用由原告
    負擔。
五、上開事實概要欄所述之事實，有原處分書、被告97年7 月1
    日北縣中清字第0970030194號函、被告違反廢棄物清理法案
    件告發單、告發現場照片影本、翌翔起重工程行營利事業登
    記資料查詢等件分別附原處分卷、訴願卷及本院卷可稽，為
    可確認之事實。
六、得心證之要領：
  (一)依行政訴訟法第4 條第1 項規定：「人民因中央或地方機關
    之違法行政處分認為其權利或法律上利益受損害者，經依訴
    願法提起訴願而不服其決定，或提起訴願逾3 個月不為決定
    ，或延長訴願決定期間逾2 個月不為決定者，得向高等行政
    法院提起撤銷訴訟。」是提起撤銷訴訟者，以主張其權利或
    法律上利益，因行政機關之違法行政處分而受損害為要件，
    此即學說上所稱原告必須具有「訴訟權能」，其提起訴訟始
    能謂適格。在撤銷訴訟，通常行政處分之相對人即具有訴訟
    權能，如非行政處分之相對人之第三人，依其所主張之事實
    ，其不可能因行政處分而有權利或法律上利益受侵害，則第
    三人對該行政處分不具備訴訟權能。又原告起訴當事人適格
    有所欠缺者，應以判決駁回之( 最高行政法院90 年6月份庭
    長法官聯席會議決議參照) 。再按因不服中央或地方機關之
    行政處分而循訴願、行政訴訟程序，提起撤銷訴訟謀求救濟
    之人，依現有之解釋判例，固包括利害關係人而非專以受處
    分人為限，所謂利害關係乃指法律上之利害關係而言，不包
    括事實上之利害關係在內( 最高行政法院75年判字第362 號
    著有判例)。
  (二)經查，原處分係以「翌翔起重工程行、負責人為倪春義」為
    處分對象，原告既非上開罰鍰處分之相對人，不至因該處分
    有權利或法律上利益受到侵害。雖原告主張其於83年間向翌
    翔起重工程行購買系爭車輛，系爭行為皆是原告所為等情，
    惟此乃事實上之利害關係，而非法律上利害關係，自不得以
    其自己名義對原處分為行政爭訟。揆諸前揭說明，原告提起
    本件訴訟，為原告不適格，其訴為無理由，應予駁回。
七、據上論結，本件原告之訴為無理由，依行政訴訟法第233 條
    第1 項、第98條第1 項前段，判決如主文。
中    華    民    國    98    年    4    月     27    日
                      臺北高等行政法院第三庭
                                      法  官  林惠瑜
上為正本係照原本作成。
本件以訴訟事件所涉及之法律見解具有原則性者為限，始得於本
判決送達後20日內向本院提出上訴狀並表明上訴理由，如已於本
判決宣示後送達前提起上訴者，應於判決送達後20日內補具上訴
理由（均按他造人數附繕本），且經最高行政法院許可後方得上
訴。
中    華    民    國    98    年    4    月     27    日
                                      書記官  林俞文


司法院資訊處製作；財團法人民間司法改革基金會備份。
